臺灣臺東地方法院刑事判決
111年度金訴字第44號
公  訴  人  臺灣臺東地方檢察署檢察官
被      告  張進興



上列被告因違反洗錢防制法案件，經檢察官提起公訴（111年度
偵字第2026號、2319號），被告於準備程序中就被訴事實為有罪
之陳述，經告知簡式審判程序意旨，並聽取公訴人及被告之意見
後，本院合議庭裁定由受命法官獨任行簡式審判程序，判決如下
：
    主  文
丙○○犯如附表所示之各罪，各處如附表所示之刑。應執行有期徒
刑捌月，併科罰金新臺幣貳萬元，罰金如易服勞役，以新臺幣壹
仟元折算壹日。
未扣案犯罪所得新臺幣參萬元沒收之，於全部或一部不能沒收或
不宜執行沒收時，追徵其價額。
    事  實
一、丙○○明知如將金融機構帳戶資料交給他人使用，常被利用為
    與財產有關之犯罪工具，而對於他人利用其所提供之金融機
    構帳戶實行詐欺或其他財產犯罪，有所預見，並已預見提領
    別人匯入其所提供金融帳戶內來路不明之款項後，再依他人
    指示之方式，將款項轉交，極可能係他人收取詐騙所得款項
    ，且欲掩飾詐騙所得去向、所在。詎丙○○於民國110年12月
    初某日，透過通訊軟體LINE與與真實姓名年籍不詳、自稱「
    阿偉」之成年人聯繫後，竟與「阿偉」共同意圖為自己不法
    之所有，基於詐欺取財及掩飾詐欺犯罪所得去向之犯意聯絡
    （無證據證明本案為3人以上犯之或有未滿18歲之少年），
    於110年12月13日至華南商業銀行臺東分行，將其開設之華
    南商業銀行帳號000-000000000000號帳戶(下稱本案帳戶)申
    請補發提款卡，隨後並於110年12月14日，將本案帳戶之網
    路銀行帳號、密碼，提供「阿偉」任意使用，再由「阿偉」
    分別於如附表所示之詐欺時間，以如附表所示之詐騙方式，
    向如附表所示之乙○○、戊○○、丁○○施用詐術，致該3人均陷
    於錯誤，分別於如附表所示之匯款時間，將如附表所示之匯
    款金額匯入本案帳戶，「阿偉」並即與丙○○聯繫，由丙○○以
    本案帳戶之提款卡、密碼，於如附表編號1、2所示之提領時
    間，前往提領詐得之款項，隨後再依「阿偉」之指示，於提
    領後之不詳時間，前往高雄火車站前之麥當勞，向人購買「
    阿偉」所要之遊戲點數；「阿偉」亦使用本案帳戶之網路轉
    帳功能，轉出如附表編號3所示之轉匯金額，二人以上揭方
    式掩飾、隱匿詐欺犯罪所得去向。阿偉其後並匯款至丙○○所
    指定他人帳戶，交付丙○○新臺幣(下同)3萬元報酬。嗣該3人
    發現受騙，均報警處理，始循線查獲。
二、案經乙○○、戊○○訴由臺東縣警察局臺東分局、丁○○訴由高雄
    市政府警察局苓雅分局報告臺灣臺東地方檢察署檢察官偵查
    起訴。   
    理  由
一、被告丙○○所犯之罪，非死刑、無期徒刑、最輕本刑為3年以
    上有期徒刑之罪或高等法院管轄第一審之案件，其於準備程
    序進行中，就前揭被訴事實為有罪之陳述(本院卷第73頁)，
    經受命法官告以簡式審判程序之旨，並聽取其與公訴人、辯
    護人之意見後，本院認無不得或不宜改依簡式審判程序進行
    之情事，依刑事訴訟法第273條之1第1項、第284條之1規定
    ，裁定本件由受命法官獨任進行簡式審判程序。是本件之證
    據調查，依刑事訴訟法第273條之2規定，不受同法第159條
    第1項、第161條之2、第161條之3、第163條之1及第164條至
    第170條規定之限制，合先敘明。
二、認定犯罪事實所憑之證據及理由：
  ㈠上開犯罪事實，業據被吿於本院準備程序及審理中坦承不諱
    （本院卷第73頁至第79頁、第85頁），核與證人即告訴人乙○○、戊○○、丁○○於警詢之指證（偵2319號卷一第225頁至第2
    27頁、第313頁至第314頁；偵2026號卷第11頁至第15頁）相
    符，並有【告訴人乙○○】之臺中市政府警察局第一分局民權
    派出所受理各類案件紀錄表（偵2319號卷一第279頁）、內
    政部警政署反詐騙諮詢專線紀錄表（偵2319號卷一第281頁
    ）、臺中市政府警察局第一分局民權派出所受理詐騙帳戶通
    報警示簡便格式表（偵2319號卷一第283頁）、網路轉帳交
    易明細（偵2319號卷一第229頁）、遭詐欺之通訊軟體LINE
    對話紀錄（偵2319號卷一第231頁至第275頁）各1份、【告
    訴人戊○○】之雲林縣警察局北港分局派出所受理各類案件紀
    錄表（偵2319卷一第325頁）、內政部警政署反詐騙諮詢專
    線紀錄表（偵2319卷一第327頁）、雲林縣警察局北港分局
    派出所受理詐騙帳戶通報警示簡便格式表（偵2319卷一第32
    9頁）、遭詐欺之通訊軟體LINE對話紀錄（偵2319卷一第315
    頁至321頁）各1份、【告訴人丁○○】之內政部警政署反詐騙
    諮詢專線紀錄表（偵2026卷第21頁）、臺北市政府警察局大
    安分局和平東路派出所受理詐騙帳戶通報警示簡便格式表（
    偵2026卷第29頁）、臺北市政府警察局大安分局和平東路派
    出所受理各類案件紀錄表（偵2026卷第67頁）、遭詐欺之通
    訊軟體LINE對話紀錄（偵2026卷第31頁至61頁）各1份、華
    南商業銀行股份有限公司111年1月24日營清定第0000000000
    號函暨所附之申請資料及帳戶交易明細資料（偵2319卷一第
    333頁至第344頁）、提款機提領影像翻拍照片共2張（偵231
    9卷一第347頁）、被告提供與「阿偉」之對話紀錄（偵2319
    卷一第350頁至364頁）各1份存卷可參，足認被告之任意性
    自白應與事實相符，堪以採信。
  ㈡其次，本案被告並非僅有單純提供本案帳戶作為「阿偉」詐
    欺告訴人乙○○、戊○○、丁○○，供匯入詐欺款項之用，其本身
    更已實際參與提領被害款項，以及將被害款項前往購買虛擬
    貨幣隱匿不法所得去向之構成要件行為，並申請讓「阿偉」
    取得本案帳戶之網路轉帳功能，加速轉匯詐欺所得款項，藉
    此獲取約定之報酬，上情均在在顯示被告早已層升至正犯犯
    意，且在本案中已屬功能性支配之角色，足認被告與「阿偉
    」間具有共同詐欺取財及洗錢之犯意聯絡至明。
  ㈢再者，依被告於本院準備程序中所述，被告將本案帳戶之網
    路銀行帳號、密碼告知「阿偉」之時點，係在110年12月14
    日早上(本院卷第76頁)，又依本案帳戶之交易明細紀錄可知
    ，斯時本案帳戶內之存款僅有32元(偵2026號卷第107頁)。
    而告訴人乙○○、戊○○分別於如附表編號1、2所示之匯款時點
    匯入如附表編號1、2所示之被害款項後，被告旋分別於如附
    表編號1、2所示之提領時點，以提款卡、密碼提領前揭匯入
    之款項，又本案帳戶於110年12月30日為被告領取款項後，
    僅有餘款8,593元，該餘額已遠低於告訴人乙○○、戊○○所匯
    入之金額，此足認告訴人乙○○、戊○○匯入本案帳戶之款項，
    均有遭被告提領，或業遭與被告有犯意聯絡之「阿偉」直接
    轉出，是被告就告訴人乙○○、戊○○之部分，均有參與詐欺取
    財、洗錢之犯行，殆無疑問。再者，告訴人丁○○於如附表編
    號3所示之匯款時間，匯入如附表編號3所示之50萬金額後，
    其匯入之款項，應認已與本案帳戶內之其他餘款相混同，而
    與被告具有犯意聯絡之「阿偉」，其後亦於110年12月30日
    以網路轉帳之方式，將101萬之金額轉出本案帳戶，因本案
    帳戶內之金錢業已混同無從區分，解釋上前揭轉出之款項，
    亦有部分金額屬於告訴人丁○○遭詐欺而匯入之款項，足認已
    有詐欺取財、洗錢之犯行，此不因本案帳戶內最終尚餘留有
    高出告訴人丁○○所匯入金額之餘額，而異其認定，併此敘明
    。
  ㈣綜上所述，本案事證明確，被告上開詐欺取財及洗錢之犯行
    ，均堪認定，應依法論科。
三、論罪科刑：
  ㈠核被告所為，係犯刑法第339條第1項之詐欺取財罪、洗錢防
    制法第2條第2款、第3條第2款、第14條第1項之一般洗錢罪
    。
  ㈡被告就上開犯行，與「阿偉」間，有犯意聯絡及行為分擔，
    為共同正犯。
  ㈢被告就同一告訴人所匯入之款項，所為多次提款之數舉動，
    因係侵害同一法益（同一告訴人），且各舉動之獨立性極為
    薄弱，依一般社會健全觀念，在時間差距上，難以強行分開
    ，在刑法評價上，以視為數個舉動之接續施行，合為包括之
    一行為予以評價，較為合理，而應各依接續犯論以包括之一
    罪。
  ㈣被告就如附表編號1、2、3所為，分別係以一行為同時觸犯詐
    欺取財罪、一般洗錢罪，均為想像競合犯，均應依刑法第55
    條前段規定，從一重以一般洗錢罪處斷。
  ㈤被告就如附表編號1、2、3所示之犯行，犯意各別，行為互殊
    ，且係侵害不同被害人之法益，應予分論併罰(共3罪)。 
  ㈥按犯同法第14條、第15條之罪，在偵查或審判中自白者，減
    輕其刑，洗錢防制法第16條第2項定有明文。查被告於審判
    中就洗錢之犯行自白犯罪，爰依法減輕其刑。
  ㈦爰審酌被告年輕體健，竟為圖私利，提供個人帳戶供本案詐
    欺集團使用，並參與提領詐騙款項及購買虛擬貨幣隱匿犯罪
    所得，藉此獲取不當利益，此非僅對於受詐欺之民眾造成損
    害，對於社會治安亦有相當之危害性，所為應予非難；另審
    酌被告犯後雖能坦承犯行，犯後態度尚可，然告訴人3人遭
    詐騙數額非微，且被告自陳經濟狀況不佳，並未能賠償告訴
    人3人(本院卷第74頁)；暨衡酌被告為高職畢業之智識程度
    ，現僅從事打零工維生，月收入約2萬5,000元至3萬元之經
    濟狀況，以及本身已婚，子女業已成年，母親身體狀況不佳
    ，需其照顧扶養之家庭生活狀況（本院卷第90頁至第91頁）
    ，暨被告先前之前案紀錄及素行（本院卷第19頁至第33頁）
    等一切情狀，分別量處如附表所示之刑，並就併科罰金部分
    ，均諭知罰金如易服勞役之折算標準。
  ㈧又數罪併罰之定應執行之刑係一種特別的量刑過程，相較於
    刑法第57條所定科刑時應審酌之事項係對一般犯罪行為之裁
    量，定應執行刑之宣告，乃對犯罪行為人本身及所犯各罪之
    總檢視，除應考量行為人所犯數罪反應出之人格特性，並應
    權衡審酌行為人犯行之反社會性、刑罰適應性與整體刑法目
    的及相關刑事政策，在量刑權之法律拘束性原則下，除依刑
    法第51條所定方法為量刑自由裁量權之外部界限外，並應受
    法秩序理念規範之比例原則、平等原則、責罰相當原則、重
    複評價禁止原則等自由裁量權之內部抽象價值要求界限之支
    配，使以輕重得宜，罰當其責，俾符合法律授與裁量權之目
    的，兼顧刑罰衡平原則。爰秉此原則，綜衡卷存事證，考量
    被告本案所犯3罪之犯罪類型均同，且係於相近之時、地所
    犯等情為整體評價，就本件所宣告刑，定其應執行刑如主文
    所示，並就併科罰金部分諭知易服勞役之折算標準。
四、沒收部分：
  ㈠按犯罪所得，屬於犯罪行為人者，沒收之，於全部或一部不
    能沒收或不宜執行沒收時，追徵其價額，刑法第38條之1第1
    項前段、第3項分別定有明文。查被告於本院審理時自承其
    因附表編號1至3所示犯行，已獲取「阿偉」給予之3萬元報
    酬（本院卷第78頁），此部分為其犯罪所得，應依刑法第38
    條之1第1項、第3項規定宣告沒收，且於全部或一部不能沒
    收或不宜執行沒收時，追徵其價額。
  ㈡按「犯第十四條之罪，其所移轉、變更、掩飾、隱匿、收受
    、取得、持有、使用之財物或財產上利益，沒收之」，洗錢
    防制法第18條第1項前段定有明文。此一規定採取義務沒收
    主義，只要合於前述規定，法院即應為相關沒收之諭知，然
    該洗錢行為之標的是否限於行為人所有者始得宣告沒收，法
    無明文，實務上一向認為倘法條並未規定「不問屬於犯罪行
    為人與否均沒收」時，自仍以屬於被告所有者為限，始應予
    沒收。查被告自承其將所提領之本案詐欺款項，均至高雄火
    車站購買「阿偉」所要之虛擬貨幣，以此方式掩飾、隱匿該
    詐欺犯罪所得，而被告既將所提領之款項，全數交付與「其
    他詐欺成員」，卷內亦無證據資料顯示被告自行保有該不法
    所得，自無從依洗錢防制法第18條第1項前段規定，對被告
    宣告沒收此部分之詐欺犯罪金額，附此敘明。
據上論斷，應依刑事訴訟法第273條之1第1項、第299條第1項前
段，判決如主文。
本案經檢察官邱亦麟提起公訴，檢察官甲○○到庭執行職務。
中　　華　　民　　國　　111 　年　　9　　月　　 29　　日
                  刑事第二庭  法  官  李承桓
以上正本證明與原本無異。
如不服本判決應於收受送達後20日內向本院提出上訴書狀，並應
敘述具體理由；其未敘述上訴理由者，應於上訴期間屆滿後20日
內向本院補提理由書（均須按他造當事人之人數附繕本）。「切
勿逕送上級法院」。告訴人或被害人對於本判決如有不服，請書
具不服之理由狀，請求檢察官上訴者，其上訴期間之計算係以檢
察官收受判決正本之日期為準。　　　　　　　　
中　　華　　民　　國　　111 　年　　9 　　月　　29　　日
                              書記官  邱仲騏
附錄本案論罪科刑法條全文： 
洗錢防制法第2條
本法所稱洗錢，指下列行為：
一、意圖掩飾或隱匿特定犯罪所得來源，或使他人逃避刑事追訴
    ，而移轉或變更特定犯罪所得。
二、掩飾或隱匿特定犯罪所得之本質、來源、去向、所在、所有
    權、處分權或其他權益者。
三、收受、持有或使用他人之特定犯罪所得。
洗錢防制法第3條
本法所稱特定犯罪，指下列各款之罪：
一、最輕本刑為6月以上有期徒刑以上之刑之罪。
二、刑法第121條第1項、第123條、第201條之1第2項、第268條
    、第339條、第339條之3、第342條、第344條、第349條之罪
    。
三、懲治走私條例第2條第1項、第3條第1項之罪。
四、破產法第154條、第155條之罪。
五、商標法第95條、第96條之罪。
六、廢棄物清理法第45條第1項後段、第47條之罪。
七、稅捐稽徵法第41條、第42條及第43條第1項、第2項之罪。
八、政府採購法第87條第3項、第5項、第6項、第89條、第91條
    第1項、第3項之罪。
九、電子支付機構管理條例第44條第2項、第3項、第45條之罪。
十、證券交易法第172條第1項、第2項之罪。
十一、期貨交易法第113條第1項、第2項之罪。
十二、資恐防制法第8條、第9條之罪。
十三、本法第14條之罪。
洗錢防制法第14條
有第二條各款所列洗錢行為者，處7年以下有期徒刑，併科新臺
幣5百萬元以下罰金。
前項之未遂犯罰之。
前二項情形，不得科以超過其特定犯罪所定最重本刑之刑。
刑法第339條第1項（普通詐欺罪）
意圖為自己或第三人不法之所有，以詐術使人將本人或第三人之
物交付者，處5年以下有期徒刑、拘役或科或併科50萬元以下罰
金。
附表：被告之犯罪事實
編號 告訴人/詐欺時間及詐騙方式 匯入帳戶 匯款時間及匯款金額 提領時間及轉匯時間、提領及轉匯金額 罪名及宣告刑 1 於110年11月至12月間，利用通訊軟體LINE與告訴人乙○○聯繫，佯稱：有量化智能平台可投資收益云云，致告訴人乙○○陷於錯誤，依指示於右列匯款時間匯款右列金額至本案帳戶。 本案帳戶 ①於110年12月   24日下午1時   38分匯款5萬   元 ②於110年12月   24日下午1時   42分匯款5萬   元 於110年12月25日晚上 11時46分至110年12月26日凌晨0時6分，由丙○○直接使用提款卡提領8次，共計20萬元。 丙○○共同犯洗錢防制法第十四條第一項之一般洗錢罪，處有期徒刑參月，併科罰金新臺幣壹萬元，罰金如易服勞役，以新臺幣壹仟元折算壹日。 2 於110年9月至12月間，利用通訊軟體LINE與告訴人蘇智哲聯繫，佯稱：可投資外匯，有量化交易平台可投資收益云云，致告訴人戊○○陷於錯誤，依指示於右列匯款時間匯款右列金額至本案帳戶。 本案帳戶 ①於110年12月   29日下午6時   57分匯款5萬   元 ②於110年12月   29日下午6時   59分匯款5萬   元 於110年12月29日晚上 8時37分至110年12月30日凌晨0時16分，由丙○○直接使用提款卡提領8次，共計20萬元。 丙○○共同犯洗錢防制法第十四條第一項之一般洗錢罪，處有期徒刑肆月，併科罰金新臺幣壹萬元，罰金如易服勞役，以新臺幣壹仟元折算壹日。 3 於110年9月8日至12月間，利用通訊軟體LINE與告訴人丁○○聯繫，佯稱：可至投資網站「TOPIATO」註冊，並投資收益云云，致告訴人丁○○陷於錯誤，依指示於右列匯款時間匯款右列金額至本案帳戶。 本案帳戶 於110年12月30日下午2時11分匯款50萬元 (起訴書誤載為下午2時13分) 於110年12月30日下午3時51分至同日晚上10時47分，由阿偉使用網路銀行轉帳3次，共計101萬元。 丙○○共同犯洗錢防制法第十四條第一項之一般洗錢罪，處有期徒刑陸月，併科罰金新臺幣壹萬元，罰金如易服勞役，以新臺幣壹仟元折算壹日。